臺灣高等法院民事判決　　　　　　　　　94年度再易字第73號
再　審原告　林文耀即祭祀公業進茂公管理人
訴訟代理人　楊嘉中律師
再　審被告　乙○○
　　　　　　甲○○
　　　　　　丙○○
上列當事人間繼續審判事件，再審原告對於中華民國94年 5月18
日本院94年度續字第 3號確定判決提起再審之訴，本院判決如下
：
    主      文
再審之訴駁回。
再審訴訟費用由再審原告負擔。
    事實及理由
一、再審原告主張：伊為祭祀公業進茂公之管理人，坐落於台北
    市○○區○○段2小段594地號土地（下稱系爭土地）為祭祀
    公業進茂公所有，再審被告所有門牌號碼台北市○○路 ○段
    210 巷61號、63號、65-1號建物（下稱系爭建物）坐落其上
    ，兩造間原有不定期租賃關係。詎再審被告自民國89年下半
    年開始積欠租金，已達二年以上，伊因而終止上開租賃契約
    ，並起訴請求積欠之租金新台幣（下同）125 萬4666元，及
    自92年 2月12日起至再審被告返還占用之土地日止，按月給
    付6萬2081元損害金。第一審判決命再審被告給付124萬元，
    駁回伊其餘請求，伊不服提起上訴後，兩造於93年10月20日
    在本院達成和解，再審被告同意於95年10月31日前拆除系爭
    建物使用系爭土地部分，屆期如未履行，則同意由伊自行拆
    除，且願連帶給付124萬元及自92年2月 1日起算之法定遲延
    利息。然再審被告勾結「海蟑螂」強占土地，隱瞞其與訴外
    人李金台於94年2月4日簽立協議書之事實，伊因而請求就上
    開本院93年度上易字第67號和解筆錄繼續審判，經本院以94
    年續字第 3號民事判決（下稱原確定判決）駁回伊請求並確
    定在案。原確定判決駁回理由為再審被告與李金台未簽訂協
    議書，且伊亦不能證明再審被告將系爭建物讓與李金台或其
    他人之事實，惟伊於94年 5月24日收受原確定判決後，獲悉
    上開協議書之見證人陳益盛律師於同年6月1日在本院另案92
    年度上字第1199號返還無權占有土地等事件中作證，所為證
    言足認再審被告與李金台確有簽立協議書之事實，原確定判
    決認事用法錯誤。是陳益盛律師在94年6月1日於本院所為證
    言乃新證據，原確定判決未予斟酌，爰依民事訴訟法第 496
    條第 1項第13款規定，提起本件再審之訴，求為將本院93年
    度上易字第67號和解筆錄第一項關於履行期間部分廢棄。再
    審被告應拆除系爭建物，將坐落之系爭土地返還再審原告，
    並連帶給付再審原告 124萬元及自92年2月1日起至交還上開
    土地之日止，按月給付5萬8000元之判決。
二、本件未行言詞辯論，再審被告未提出書狀作何聲明與陳述。
三、按當事人發現未經斟酌之證物或得使用該證物者，依民事訴
    訟法第496條第1項第13款規定，固得以再審之訴對於確定終
    局判決聲明不服，惟該款所謂證物，專指物證而言，不包含
    人證在內；如以人證及物證合用（即以人證證明證物為真正
     ），亦為法所不許（最高法院29年上字第696號、23年上字
    第2951號判例意旨參照）。又所謂當事人發現未經斟酌之證
    物或得使用該證物，係指前訴訟程序事實審之言詞辯論終結
    前已存在之證物，因當事人不知有此，致未經斟酌，現始知
    之者；或雖知有此而不能使用，現始得使用者而言。若在前
    訴訟程序事實審言詞辯論終結前，尚未存在之證物，本無所
    謂發現，自不得以之為再審理由（最高法院29年上字第1005
    號、32年上字第1247號判例參照）。查本院94年度續字第 3
    號判決係未經言詞辯論，於94年 5月18日宣示判決，再審原
    告自認其於同年 5月24日收受該判決，並主張其發見之新證
    物為協議書之見證人陳益盛律師於本院92年度上字第1199號
    返還無權占有土地事件內在94年6月1日之證言（見再審卷第
    3頁），揆諸上開說明，尚非民事訴訟法第496條第 1項第13
    款所稱之新證物。是則再審原告主張對於原確定判決發見未
    經斟酌之新證據，提起本件再審之訴，顯無再審理由，爰不
    經言詞辯論，逕予判決駁回。
四、據上論結，本件再審之訴為顯無理由，依民事訴訟法第 502
    條第2項、第78條，判決如主文。
中　　華　　民　　國　　94　　年　 　7　　月　　12　　日
                  民事第十一庭  審判長法　官  阮富枝
　　　　　　　　　　　      　　　　　法　官  黃豐澤
　　　　　　　　　　　      　　　　　法　官  林麗玲
正本係照原本作成。
不得上訴。
中　　華　　民　　國　　94　　年　　7 　　月　　15　　日
  　　　　　　　　　　　　　　　　　　書記官  鄭淑昀
